【裁判字號】    97,上訴,5122
【裁判日期】    980203
【裁判案由】    毒品危害防制條例等
【裁判全文】
臺灣高等法院刑事判決                97年度上訴字第5122號
上  訴  人  臺灣士林地方法院檢察署檢察官
被      告  甲○○
選任辯護人  葉鞠萱  律師
上列上訴人因被告毒品危害防制條例案件，不服臺灣士林地方法
院97年度訴字第240號，中華民國97年8月27日第一審判決（起訴
案號：臺灣士林地方法院檢察署96年度偵字第13590號），提起
上訴，本院判決如下：
    主  文
上訴駁回。
    事  實
一、甲○○明知安非他命係行政院衛生署公告查禁之禁藥，於民
    國96年8 月間、9 月間，接獲友人陳嘉慶撥打0000000000行
    動電話門號，得悉陳嘉慶欲購買安非他命之數量後，旋即以
    1 克新台幣（下同）2,500 元至4,000 元不等之價格，向綽
    號「小胖」之人購入安非他命1 克，再於陳嘉慶住處樓下即
    台北縣汐止市○○○路135 巷6 號前，以原價轉讓予陳嘉慶
    ，前後共計2 次。
二、案經臺北縣政府警察局三重分局報告臺灣士林地方法院檢察
    署檢察官偵查起訴。
    理  由
一、訊據被告甲○○對於前揭事實坦承不諱，證人陳嘉慶於原審
    亦證稱有請被告於前揭時地幫忙拿第二級毒品安非他命，與
    被告為認識6、7年之朋友，且偶爾還會同邀唱歌，其不知道
    被告有無從中獲取價差，也沒想過被告會從中賺取利益（見
    原審卷第184頁、第192頁），是既無積極具體之證據足以認
    定被告係基於營利之意圖向他人購入並移轉毒品予證人陳嘉
    慶，應以被告及證人陳嘉慶所述同一之部分作有利被告之認
    定，亦即認定被告係以原價轉讓安非他命，本件事證明確被
    告前揭之犯行堪以認定。
二、按安非他命類業經行政院衛生署於69年12月8日以衛署藥字
    第301124號公告自69年12月8日起禁止輸入、製造，自70年6
    月1日起禁止販賣，並於75年7月11日衛署藥字第597627號公
    告一概禁止使用，此有該等函文可查，自屬藥事法所規範之
    禁藥。又毒品危害防制條例第8條第2項之轉讓第二級毒品罪
    及藥事法第83條第1項之轉讓禁藥罪，同有處罰之規定，而
    毒品危害防制條例第8條第6項規定，轉讓毒品達一定數量者
    ，加重其刑至2分之1，其標準由行政院定之。依行政院於93
    年1月7日發布之「轉讓持有毒品加重其刑之數量標準」第2
    條規定：「轉讓、持有毒品達一定數量者，加重其刑至2分
    之1，其標準如下：一、第一級毒品：淨重5公克以上。二、
    第二級毒品：淨重10公克以上。．．．前項所稱淨重，指除
    去包裝後之毒品重量」，本件依證人陳嘉慶所述被告轉讓安
    非他命之數量為每次1公克，共計2次，尚未達加重刑罰之標
    準，則毒品危害防制條例第8條第2項於92 年7月9日總統令
    修正公布，於93年1月9日施行，該條項之轉讓第二級毒品罪
    之法定最重本刑為有期徒刑5年，被告無法定加重其刑之事
    由，而藥事法第83條第1項之轉讓禁藥罪，係於93年4月21日
    修正公布，同年月23日施行，其法定最重本刑為有期徒刑7
    年，2者相較，後者為後法且為重罪，依法條競合關係，應
    適用較重之後法論以藥事法第83條第1項之轉讓禁藥罪。核
    被告轉讓安非他命予陳嘉慶之所為，係犯藥事法第83條第1
    項之轉讓禁藥罪。又按施用毒品者，其所稱向某人購買之供
    述，須補強證據以擔保其供述之真實性。良以施用毒品者其
    供述之憑信性本不及於一般人，況施用毒品者其供出來源，
    因而破獲者，法律復規定得減輕其刑，其有為偵查機關誘導
    、或為邀輕典而為不實之陳述之可能，其供述之真實性自有
    合理之懷疑。是本院一貫之見解，認施用毒品者關於其向某
    人購買毒品之供述，必須補強證據佐證，以擔保其供述之真
    實性，俾貫澈刑事訴訟無罪推定及嚴格證明之基本原則。又
    關於毒品施用者其所稱向某人購買毒品之供述，必須補強證
    據佐證，係指毒品購買者之供述縱使並無瑕疵，仍須補強證
    據佐證而言，以擔保其供述之真實性。該所謂補強證據，必
    須與施用毒品者關於相關毒品交易之供述，具有相當程度之
    關聯性，且足使一般人對於施用毒品者之供述無合理之懷疑
    存在，而得確信其為真實，始足當之，最高法院96年度台上
    字第1029號判決可資參酌。本件證人陳嘉慶施用第二級毒品
    安非他命被查獲，其前後供述之向何人購買之供述並不一致
    ，於警詢時稱係向綽號「小胖」、「若齡」二人買的，從96
    年7月底開始跟他買，一公克四千元，一個月買二、三次等
    （96年度偵字第13590號卷第9頁），於檢察官偵查時稱安非
    他命是跟小胖拿的，在96年8、9月有向被告買安非他命一公
    克四千元，向被告買幾次不太清楚，頂多二次，不會超過三
    次，買的時間不記得了等（96年度偵字第13590號卷第29頁
    、第30頁），於原審則證稱認識被告6、7年，被告幫其拿安
    非他命，拿很多次，每月1至4次不等，每次拿1克到2克，每
    次花費二千五百元至四千元不等，沒有打過0000000000號電
    話，小胖之前在我們公司上班的同事，小胖與被告不認識，
    被告有無賺我錢，我不清楚，通常一星期打一次電話給被告
    請其拿毒品，何時向被告購買毒品，不太清楚，從8月份的
    通聯紀錄，看不出來何時向被告買毒品，被搜得之毒品係向
    小胖購買的等（原審卷第178至第193頁），證人陳嘉慶前後
    供述之向何人購買、購買之次數、是購買或託拿、金額等之
    供述並不一致，已難採信，且又無補強證據以擔保其何次之
    供述之真實性，且其先後陳述一致之被搜得之毒品係向小胖
    購買的等，與本件被告並不具有相當程度之關聯性之證據，
    且卷附之監聽譯文，亦無被告於96年8月間、9月間販賣毒品
    之證明，證人陳嘉慶前揭之向被告購買毒品之供述，並無補
    強證據足以擔保其供述之真實性，尚難採為被告不利之認定
    ，證人即員警黃銘富於本院亦證稱監聽對象小胖不是在座之
    被告，當天去搜索沒有搜到犯罪之證據，監聽內容被告不是
    主角，監聽對象談話有談到槍的事情，所以我們詢問完被告
    問他那把槍，問他是否知道，門號總共有二個男生在使用等
    ，均不足為被告不利之認定，被告雖於警詢時承認有販賣毒
    品，惟於檢察官偵查時即為否認有販賣毒品之事，又無其他
    積極具體之補強證據足以證明其所述與事實相符，依法尚不
    得以其於警局之詢問筆錄作為有罪判決之唯一證據，此外，
    復查無其他積極事證足以證明被告確有公訴人所指之販賣前
    揭毒品之犯行，揆諸前揭判例、判決意旨及說明，尚難認被
    告有販賣前揭毒品之犯行，按販賣行為，祗須以營利之意思
    而販入或賣出，即足構成。倘於有償讓與他人之初，係基於
    營利之意思，並著手實施，而因故無法高於購入原價出售，
    最後不得不以原價或低於原價讓與他人時，仍屬販賣行為。
    苟始終無營利之意思，縱以原價或低於原價有償讓與他人，
    即難謂為販賣行為，僅得以轉讓罪論處（最高法院94年度臺
    上字第5317號判決意旨參照，同院93年度臺上字第1651號、
    91年度臺上字第1443號判決同此見解）。查本件並無積極具
    體之證據足以認定被告於何時、何地以何價錢而基於營利之
    意思而販入或賣出安非他命，自僅得以轉讓罪論處。起訴意
    旨認被告係犯販賣第二級毒品罪，尚有未洽，因基本社會事
    實與起訴之事實相同，爰變更起訴法條。又被告持有安非他
    命之低度行為，為轉讓之高度行為所吸收，不另論罪。其先
    後2次轉讓禁藥之行為，應分論併罰。又按被告以外之人於
    審判外之言詞或書面陳述，除法律有規定者外，不得作為證
    據；又被告以外之人於審判外之陳述，雖不符合同法第159
    條之1至第159條之4之規定，但經當事人於審判程序同意作
    為證據，法院審酌該言詞陳述或書面陳述作成時之情況，認
    為適當者，亦得為證據。當事人、代理人或辯護人於法院調
    查證據時，知有第159條第1項不得為證據之情形，而未於言
    詞辯論終結前聲明異議者，視為有前項之同意，刑事訴訟法
    第159條第1項及第159條之5分別定有明文。查前揭所引用之
    證人陳嘉慶於警訊之陳述，雖屬傳聞證據，偵查中之陳述雖
    未經被告行交互詰問，惟均經當事人於原審準備程序及審判
    期日中表示無意見而不予爭執，且迄至言詞辯論終結前亦未
    再聲明異議，審酌此等證據資料製作時之情況，尚無違法不
    當及證明力明顯過低之瑕疵，亦認為以之作為證據應屬適當
    ，故揆諸前開規定，爰逕依刑事訴訟法第159條之5規定，認
    前揭證據資料均例外有證據能力。辯護人爭執卷附00000000
    00通訊監察譯文之證據能力，惟審酌結果，認證人陳嘉慶於
    原審具結證稱並未撥打通訊監察之0000000000行動電話門號
    向被告購買安非他命（見原審卷第180頁、第181頁）；且通
    訊監察期間常見被告之行動電話門號0000000000撥打000000
    0000，是並無足夠之證據足認通訊監察期間0000000000門號
    係被告持有使用中，是原審並未採用通訊監察譯文作為認定
    被告販賣或轉讓安非他命予他人之證據。再被告雖稱警員於
    警車上告知若不承認販賣毒品，將來槍枝那條罪要算到其頭
    上云云，並聲請原審傳喚與其同車之另案被告陳政堰為證。
    惟經傳喚陳政堰到庭訊問「在車上，警察有無對被告說若不
    承認，就要栽槍給被告？」證人陳政堰具結後證稱「我只知
    道有提到槍，但不記得有聽到這句」等語（見原審卷第149
    頁）；而證人陳政堰雖稱警察要被告配合，然經檢察官進一
    步詰問所謂配合，究竟係教導被告如何陳述之具體內容？抑
    或只是要被告配合針對警察的問題回答？證人答稱「沒有聽
    到，只聽到針對警察講的問題來回答。」（見原審卷第149
    頁），而證人陳政堰復證稱被告製作筆錄之過程其並未目睹
    （見原審卷第147頁），是依證人陳政堰之證詞，實不足以
    認定被告於警詢前或警訊時遭警脅迫。被告之男友李建賢雖
    具結證稱搜索當日警員未搜索查得違禁物，但在無拘票之情
    形下將被告帶離說要被告協助辦案，之後其打電話到三重分
    局，警察說不用請律師，其與李洛洋趕往三重分局，當時訊
    問已經結束，警員還說若要帶被告走，要針對被告（要不時
    開搜索票去被告家）云云，被告之哥哥李洛洋雖具結證稱搜
    索後警察說一定要把被告帶走，其後來打電話給被告，知道
    被告在三重分局，就自己一個人趕去三重分局，筆錄已經做
    完但警察不讓被告離開，還說現在把被告帶走可以，改天會
    再找被告麻煩云云，惟證人李建賢既證稱搜索後警察帶走被
    告時有告知要被告協助辦案（見原審卷第160頁）、證人李
    洛洋亦證稱被告並沒有說不願意去警局，也配合著去警局（
    見原審卷第147頁）；且參警詢筆錄記載警員告知其得選任
    辯護人，該告知亦經被告簽名確認；筆錄復記載警員詢問
    「是否請辯護人到場？」被告稱「不用請辯護人到場」，警
    員告知「警方於96年10月18日12時30分持士林地方法院核發
    之96年度聲搜字第1364號搜索票至你住處搜索未發現不法物
    品，你當場向警方坦承之前施用安非他命並主動隨警方返回
    分局說明，是否實在？」被告答「實在」，而被告並未爭執
    前開警詢筆錄記載有何錯誤，足見被告於接受警詢時已知自
    己並非被逮捕或拘提而強制到場，且被告已表示訊問時不用
    請律師。而被告之男友李建賢依法並無權為被告選任辯護人
    ，是縱令其向警員表示要請律師警員拒絕，亦非違法。尚難
    認被告係於行動自由遭非法剝奪且剝奪其請律師權利之情形
    下接受訊問。證人李建賢、李洛洋亦證稱渠於被告接受警詢
    並未在場，是其證言並不足以認定被告警詢過程有遭脅迫情
    事；而警員縱使於訊問完畢證人李建賢、李洛洋前往要求將
    被告帶走時態度不佳，亦不足以推論被告警詢時係受脅迫。
    證人即警員黃銘富於本院亦證稱我們當日是請被告跟我們合
    作，有告知可以律師，有關之權利有跟被告講，在車上沒有
    罵被告，問被告有關槍的事，他說不知道，沒有威嚇或誘導
    被告等，綜上所述，本件並無證據足以證明被告於警詢自白
    不具任意性。
三、原審以被告甲○○犯行明確，變更起訴法條，適用藥事法第
    83條第1項，刑法第11條前段、第51條第5款之規定，並審酌
    被告犯罪後飾詞否認，並斟酌其動機、目的、所生損害等一
    切情狀，認被告甲○○轉讓禁藥，處有期徒刑伍月；又轉讓
    禁藥，處有期徒刑伍月，應執行有期徒刑捌月等，經核尚屬
    妥適，公訴人上訴指摘原判決不當為無理由，應予駁回。
據上論斷，應依刑事訴訟法第368條判決如主文。
本案經檢察官周志榮到庭執行職務。
中    華    民    國    98    年    2     月    3     日
                  刑事第九庭  審判長法  官 陳貽男
                                    法  官 周盈文
                                    法  官 許宗和
以上正本證明與原本無異。
如不服本判決，應於收受送達後10日內向本院提出上訴書狀，其
未敘述上訴之理由者並得於提起上訴後10日內向本院補提理由書
（均須按他造當事人之人數附繕本）「切勿逕送上級法院」。
                                    書記官 林淑貞
中    華    民    國    98    年    2     月    3     日
附錄本案論罪科刑法條：
藥事法第83條第1 項：
明知為偽藥或禁藥，而販賣、供應、調劑、運送、寄藏、牙保
、轉讓或意圖販賣而陳列者，處7年以下有期徒刑，得併科新臺
幣5百萬元以下罰金。


司法院資訊處製作；財團法人民間司法改革基金會備份。
